【裁判字號】    97,抗,401
【裁判日期】    970618
【裁判案由】    定暫時狀態假處分
【裁判全文】
臺灣高等法院民事裁定                   97年度抗字第401號
抗  告  人  鴻海精密工業股份有限公司
法定代理人  甲○○
代  理  人  丁中原律師
            蔡正廷律師
            孫建國律師
            蔡雅惠律師
複代理人    林俊吉律師
抗告人因與相對人華電聯網股份有限公司、華碩電腦股份有限公
司間聲請定暫時狀態假處分事件，對於中華民國97年1月31日臺
灣士林地方法院96年度裁全字第3181號所為裁定提起抗告，本院
裁定如下：
    主  文
抗告駁回。
抗告訴訟費用由抗告人負擔。
    理  由
一、按於爭執之法律關係，為防止發生重大之損害或避免急迫之
    危險或有其他相類之情形而有必要時，得聲請為定暫時狀態
    之處分。民事訴訟法第538條第1項定有明文。又請求及假扣
    押之原因，應釋明之；此規定於假處分及定暫時狀態之處分
    ，準用之，同法第526條第1項、第538條之4、第533條復有
    明定。因此，聲請定暫時狀態之處分，自須釋明於爭執之法
    律關係有(一)為防止發生重大之損害；或(二)避免急迫之危險；
    或(三)其他相類情形而有必要之情形。又上開必要情事，乃假
    處分原因，倘不能釋明必要情事存在，即無就爭執之法律關
    係，定暫時狀態之必要。至重大之損害、急迫之危險，均屬
    不確定法律概念，有賴利益衡量予以判定，視個案情節，就
    抗告人因該處分所獲得確保之利益或可能避免之損害，與相
    對人因該處分所將蒙受之不利益或可能遭致之損害相比較，
    必在前者大於後者之情形，始得謂為重大而具有保全之必要
    性。又電腦程式著作常涉及巿場之競爭，因而對於此著作權
    之保護，必須兼顧著作權人於其著作權受侵害時，迅速獲得
    救濟及相對人被迫退出巿場所受衝擊，與巿場之公平競爭；
    且防止發生重大之損害或避免急迫之危險或有其他相類之情
    形而有必要，為定暫時狀態假處分之要件，則審核有無核發
    侵害智慧財產權定暫時狀態假處分之必要，自須考量是否造
    成無法彌補之損害、利益之衡平、是否影響公共利益、受侵
    害權利之有效性及權利被侵害之事實。
二、本件抗告人於原法院聲請意旨略以：第三人中華電信股份有
    限公司北區電信分公司（下稱中華電信北區分公司）前於民
    國93年5月4日對外招標「中華電信MOD商用系統視訊服務管
    理平台設備器材IP STB設備產品（即俗稱「機上盒」）」產
    品，該標案由第三人宏碁股份有限公司得標，惟該標案產品
    （產品型號為MOD201，下稱MOD201機上盒）之設計及生產均
    由抗告人負責；中華電信北區分公司另於96年1月26日對外
    招標「高畫質多媒體視訊機上盒暨伺服器設備」標案，由中
    華系統整合股份有限公司取得，惟該標案產品（產品型號為
    MOD204，下稱MOD204機上盒）之設計及生產亦由抗告人負責
    。相對人華電聯網股份有限公司（下稱華電聯網公司）則於
    96年6月30日得標中華電信北區分公司「擴充高畫質多媒體
    視訊機上盒暨伺服器設備」標案，並委託相對人華碩電腦股
    份有限公司（下稱華碩電腦公司）生產，其提供予中華電信
    北區分公司之機上盒產品型號為MOD205（下稱MOD205機上盒
    ），相對人華電聯網公司嗣並以MOD205機上盒為測試樣機，
    而取得中華電信「96年度擴充高畫質多媒體視訊機上盒暨伺
    服器設備」標案。抗告人於93年11月間完成MOD2O1機上盒之
    「內部設定頁面」及「網頁瀏覽器與中華電信中介程式/Jav
    ascript整合介面」之電腦軟體程式碼著作，其中「內部設
    定頁面」之主要功能為提供裝機用途，及系統資訊、網路設
    定、內部測試及連線測試等；「網頁瀏覽器與中華電信中介
    程式/Javascript整合介面」之主要功能則提供連線至中華
    電信中介程式與所有外掛廠商所提供之服務及上網等。抗告
    人另於95年9月28日完成MOD204機上盒之「電子節目選單頁
    面」之電腦軟體程式碼著作，其主要功能為提供有線電視頻
    道之切換瀏覽與電子節目選單內容之瀏覽等。上開電腦軟體
    程式原始碼（以下合稱系爭標的，但抗告人以保護其商業機
    密為由，請求不予公開）均屬著作權法所保障之客體，且抗
    告人為該著作之著作人。因系爭標的係抗告人花費大量人力
    、物力、財力及時間研發之成果，故對相對人華電聯網公司
    能於短時間內完成相關申請內容，極為關注，於96年7月3日
    向中華電信北區分公司申請取得MOD205機上盒之產品1只並
    加以檢測，竟發現MOD205機上盒之電腦軟體程式原始碼與系
    爭標的之電腦軟體程式原始碼著作大幅相似，嗣請財團法人
    工業技術研究院（下稱工研院）協助鑑定結果，亦確認MOD2
    05機上盒之電腦軟體程式原始碼抄襲抗告人享有著作權之系
    爭標的。相對人華電聯網公司抄襲、剽竊系爭標的後，即提
    供予相對人華碩電腦公司將之安裝於MOD205機上盒內，計3
    萬5,000台，謀取巨額不法利益，該產品已於96年7月中旬全
    數交付中華電信北區分公司，中華電信公司復於97年1月間
    ，向相對人訂購MOD205機上盒。是本件爭執之法律關係，影
    響抗告人權利甚大，因MOD205機上盒內之軟體侵害抗告人之
    著作權及營業秘密，相對人華電聯網公司卻仍交付MOD205機
    上盒予中華電信北區分公司，並提供予一般家庭娛樂消費使
    用，致一般消費大眾陷於集體侵權之不利益；又MOD205機上
    盒經中華電信北區分公司公司提供予消費大眾使用後，所有
    外掛廠商即可能誤認MOD205機上盒為抗告人所有，一旦相對
    人華電聯網修改MOD205機上盒之內部軟體程式，經由網路系
    統之連結，所有外掛服務廠商均將誤認MOD2O1機上盒及MOD2
    04機上盒之軟體程式亦已一併修改，進而以相對應之軟體程
    式控制MOD2Ol、MOD204機上盒之運作，將導致中華電信公司
    及使用MOD2Ol、MOD204機上盒之8萬用戶無法正常與外掛服
    務廠商連結，權益將受有重大損害。且因抗告人對MOD2Ol、
    MOD2 04機上盒尚有產品及系統之維修責任，則華電聯網之
    侵權行為，將致抗告人因須負擔額外維修責任而受有損害。
    為此，願以現金或台新國際商業銀行可轉讓定存單供擔保，
    聲請定暫時狀態之假處分，請求：(1)禁止相對人華電聯網公
    司為自己或第三人設計、銷售含有重製、改作、抄襲抗告人
    之「內部設定網頁」、「網頁瀏覽器與中華電信中介程式
    /Javascr ipt整合介面」及「電子節目選單頁面」電腦軟體
    程式原始碼著作之機上盒。(2)禁止相對人華碩電腦公司為自
    己或第三人生產含有重製、改作、抄襲抗告人之「內部設定
    網頁」「網頁瀏覽器與中華電信中介程式/Javascript整合
    介面」及「電子節目選單頁面」電腦軟體程式原始碼著作之
    機上盒等語。
三、經查：
(一)抗告人主張相對人生產銷售之MOD2O5機上盒之「內部設定頁
    面」、「網頁瀏覽器與中華電信中介程式/Javascript整合
    介面」、「電子節目選單頁面」係侵害伊之電腦軟體程式碼
    著作等語，雖據提出工研院96年7月19日鴻海MOD201與華電
    聯網MOD205機上盒之電腦程式比對分析報告影本1件以為釋
    明（見原審卷第19至49頁），惟相對人辯稱：相對人華碩公
    司製造生產之MOD205機上盒，其內部軟體已歷經數度升級改
    版，與抗告人送請鑑定之版本業已不同等語，抗告人對此並
    無爭執，且參諸其主張送請工業技術研究院鑑定之205機上
    盒係該公司於96年7月3日向中華電信公司申請取得。相對人
    華電聯網公司於96年6月底至7月初陸續交付軟體版本為0523
    版本之MOD205機上盒3萬5,000台後，二度更新軟體分別為06
    23版本及0731版本等語（見原法院卷第3頁、本院卷第9頁）
    ，是抗告人提出之程式碼比對報告及鑑定報告比對標的已非
    本件MOD205機上盒所使用之軟體。相對人華電聯網公司使用
    於上開機上盒之軟體，經其送請財團法人台灣經濟科技發展
    研究院鑑定之結果，並未侵害系爭標的之著作權，有鑑定報
    告影本附卷可稽（見原法院卷第334至401頁、本院卷第73至
    171頁）。另相對人辯稱應用程式（API）本身非著作權保護
    之標的，業據提出財團法人臺灣經濟科技發展研究院智慧科
    學研究所函附原法院卷可稽（見原法院卷2），且參諸中華
    電信公司北區分公司亦曾於95年10月9日函復相對人華電聯
    網公司「…二、本分公司於民國93年至94間依政府採購法規
    定，以公開招標方式辦理MOD系統及MOD-201/202/203機上盒
    採購案，依據採購契約中華電信有權使用各該採購案所購得
    之軟、硬體系統，包含（但不限於）『網頁瀏覽器與中華電
    信申介程式/Javascript整合介面』（下稱API）。中華電信
    須據此『API』做為共同整合的介面，要求MOD STB得標商及
    合作廠商進行STB之系統整合與服務開發工作，以維護中華
    電信之權益及採購目的。亦即，無論是任何得標廠商之機上
    盒交貨予中華電信後，中華電信有權再利用此人機介面軟體
    發展工具，自行或委由機上盒得標廠商或合作廠商開發新服
    務。三、應用程序介面（Application Programming Interf
    ace，簡稱API），就是軟體系統不同組成部分銜接的約定，
    其主要功能是讓應用程式開發人員得以呼叫一組常式功能，
    而無須考慮其底層的原始碼為何、或理解其內部工作機制的
    細節。API本身是抽象的，它僅定義了一個介面，而不涉入
    應用程式如何實現的細節。中華電信於民國93年建置OMP平
    台時，於『中華電信MOD商用系統視訊服務管理平台規格』
    中規範STB之功能需求以及系統整合所需之API及STB API。
    依據該規格，投標廠商須公開此介面協定機制（包含但不限
    於API），並須確保視訊伺服器與STB之連線相容性，同時須
    承諾於得標後依照中華電信所要求之介面整合。其真意係要
    求在中華電信所建置的平台中，未來可以讓其他廠商之STB
    進入，以符含公平公開原則，同時降低平台系統整合之複雜
    度。中華電信希望各廠南所提供之API盡可能在名稱上相同
    ，以利系統之整合至於API如何實現，只要符合中華電信所
    提出之需求，其細部實現方法由各機上盒廠商自行研發。」
    ，有該函文影本附卷可稽（見原法院卷1第430頁），足見中
    華電信北區分公司既要求得標廠商之API名稱須相同，且須
    開放供他家廠商整合，是以相對人縱使用與抗告人生產、銷
    售MOD204或MOD201相同之應用程序介面（API），則抗告人
    能否以此主張其權利受侵害，尚非無疑。況抗告人並未提出
    其請求裁定禁止相對人設計、銷售之「網頁瀏覽器與中華電
    信中介程式/Javascript整合介面」此一特定之電腦程式，
    殊難認抗告人就兩造爭執之侵權行為法律關係即本件聲請定
    暫時狀態假處分之請求已盡釋明之責。
(二)抗告人主張相對人一旦修改MOD205機上盒之「網頁瀏覽器與
    中華電信中介程式/Javascript整合介面」（即API程式）時
    ，將導致中華電信中介程式及所有外掛服務廠商誤認抗告人
    機上盒亦有修改該部分程式，因而發生以錯誤對應之程式控
    制抗告人機上盒之情形，導致抗告人受有損害。MOD204機上
    盒一旦修改，實有可能影響MOD205機上盒之運作，發生以錯
    誤對應之程式控制其機上盒之情形，本件相對人已多次進行
    改版，而其改版均有可能造成抗告人機上盒不能正常運作，
    足見抗告人隨時可能受有相對人侵害，因此本件確有定暫時
    狀態處分之急迫性等語，雖據其提出電子郵件以為釋明（見
    原審卷2所附聲證7、8；本院卷第179至184頁），惟細繹該
    電子郵件之內容，並無任何MOD204或MOD205機上盒之修改將
    會交互影響MOD205或MOD204機上盒運作之記載，且MOD204機
    上盒於96年9月底或10月初曾進行線上改版（見本院卷第183
    頁），相對人MOD205亦於相對人華電聯網公司於96年6月底
    至7月初陸續交付3萬5,000台機上盒後，二度更新版本，抗
    告人則未釋明是否曾發生相互影響運作之狀況，準此，相對
    人華電聯網公司修改MOD205機上盒內部之軟體程式，是否會
    影響MOD201、MOD204機上盒之運作，實有疑問，是以，抗告
    人並未釋明其所為MOD205機上盒改版時，會造成抗告人機上
    盒無法正常運作之主張為真正。又相對人辯稱應用程式（AP
    I）本身非著作權保護之標的，業據提出財團法人臺灣經濟
    科技發展研究院智慧科學研究所函附原法院卷可稽（見原法
    院卷2），且參諸中華電信北區分公司要求得標廠商之API名
    稱須相同，且須開放供他家廠商整合，有中華電信北區分公
    司函文影本附卷可稽（見原法院卷1第430頁），業如前述，
    是以相對人縱使用與抗告人生產、銷售MOD204或MOD201相同
    之應用程序介面（API），亦難認對抗有抗告人所稱定暫時
    狀態以防止急迫危險及避免重大損害之必要性。再抗告人主
    張其聲請本件定暫時狀態假處分之另一目的，係防止一般消
    費大眾陷於集體侵權之不利益，惟此尚非抗告人因相對人行
    為所受之重大損害或急迫危險，自難認有定暫時狀態以防止
    急迫危險或重大損害之必要性。本院審酌兩造就核發定暫時
    狀態處分所受之利害衡量，倘不准抗告人之聲請，抗告人所
    受到之損害仍得評價成損害賠償或權利金而非不得彌補。但
    相對人辯稱中華電信公司因北京奧運舉辦在即，為促銷MOD
    機上盒，花費大量宣傳廣告，且於97年1月復向相對人採購
    45萬門機上盒等語，業據提出廣告單影本附卷可憑（見本院
    卷第319至322、367至381頁），如准許抗告人為定暫時狀態
    之處分，則相對人無法依約交付貨物，須負給付遲延之債務
    不履行責任外，中華電信公司亦無法如期為消費者安裝MOD2
    05機上盒。況抗告人主張以相對人所取得之96年3月30日「
    擴充高畫質多媒體視訊機上盒暨伺服器設備」標案、96年6
    月14日「中華電信96年度擴充高畫質多媒體視訊機上盒暨伺
    服器設備」、97年度1月及2月之「擴充高畫質多媒體視訊機
    上盒標案」，上開四標案合計之金額為2,270,108,000元，
    其利潤約為百分之20，即454,021,600元等語（見本院卷第
    336頁），足見其對相對人造成之影響顯大於抗告人，自難
    認本件聲請具有保全之必要性。
(三)綜上，抗告人除就爭執之法律關係，未盡相當之釋明外，本
    件亦無因防止發生重大之損害或避免急迫之危險，或其他相
    類情形而有定暫時狀態之必要，自與民事訴訟法第538條所
    規定之假處分不符，其聲請於法無據。原法院駁回抗告人之
    聲請，並無不當。抗告意旨指摘原裁定不當，求予廢棄改判
    ，為無理由，應予駁回。
四、據上論結，本件抗告為無理由，爰裁定如主文。
中    華    民    國    97    年    6     月    18    日
                    民事第十一庭
                        審判長法  官  鄭雅萍
                              法  官  蘇芹英
                              法  官  徐福晉
正本係照原本作成。
本裁定除以適用法規顯有錯誤為理由，並經本院許可外，不得再
抗告。如提起再抗告，應於收受後10日內委任律師為訴訟代理人
向本院提出再抗告狀。並繳納再抗告費新台幣１千元。
中    華    民    國    97    年    6     月    23    日
                              書記官  黃瑞芬


司法院資訊處製作；財團法人民間司法改革基金會備份。
